臺灣臺南地方法院刑事判決
110年度交易字第546號
公  訴  人  臺灣臺南地方檢察署檢察官
被      告  潘奕帆



上列被告因過失傷害案件，經檢察官提起公訴（110年度偵字第6
08號），本院判決如下：
    主  文
乙○○犯過失傷害罪，處有期徒刑肆月，如易科罰金，以新臺幣壹
仟元折算壹日。緩刑貳年。
    事  實
一、乙○○於民國109年7月9日7時33分許駕駛車號000-00號營業遊
    覽大客車（下稱Ａ車）沿臺南市仁德區臺86線公路東向匝道
    行駛，途經該公路電桿編號00-0000-00號附近時，本應注意
    汽車在同一車道行駛時，除擬超越前車外，後車與前車之間
    應保持隨時可以煞停之距離，並應注意車前狀況，隨時採取
    必要之安全措施，而依當時情形，天候陰、有日間自然光線
    、柏油路面濕潤無缺陷、路上無障礙物、視距良好，客觀上
    並無不能注意之情事，竟疏未注意車前狀況且疏未保持安全
    距離，貿然前行，不慎自後追撞同向前方由毛婉馨駕駛之車
    號00-0000號自用小客車（下稱Ｂ車），致Ｂ車往前推撞丁○○
    所駕駛、附載乘客丙○○之車號000-0000號自用小客車（下稱
    Ｃ車），Ｃ車復因而再往前推撞林慧芬駕駛之車號000-0000號
    自用小客車（下稱Ｄ車，另以下就上開事故合稱為本件事故
    ），使丁○○因此受有頸部挫傷之傷勢。嗣經警據報到場處理
    ，乙○○即於未被有偵查犯罪權限之公務員或機關知悉其犯罪
    前，對於前來現場處理交通事故而尚不知何人為肇事車輛駕
    駛之員警表明其係肇事人而自首，乃為警查悉上情。
二、案經丁○○訴由臺南市政府警察局歸仁分局報告臺灣臺南地方
    檢察署檢察官偵查起訴。
    理  由
一、按刑事訴訟法第303條第3款所規定告訴乃論之罪，其告訴經
    撤回，應諭知不受理之判決者，應指該項告訴業經告訴人合
    法撤回而言；是項撤回權專屬於實行告訴之告訴人，不生繼
    承問題。其無告訴權之人固無撤回告訴之可言，即有告訴權
    之人而非由其實行告訴者，亦不得撤回告訴（最高法院89 
    年度臺非字第199號判決意旨參照）。查告訴人即被害人丁○○因本件事故受傷部分，檢察官係依據告訴人丁○○之告訴，
    以刑法第284條前段之過失傷害罪嫌對被告乙○○提起公訴，
    依前揭判決意旨，得撤回告訴者僅告訴人丁○○本人；而被告
    與告訴人丁○○之繼承人嗣雖於110年7月21日經本院臺南簡易
    庭調解成立，有調解筆錄附卷可參（本院卷第41至42頁），
    然告訴人丁○○已於110年1月28日因病死亡，無從撤回告訴，
    本院自仍應就被告過失致告訴人丁○○受傷部分予以審理，合
    先敘明。
二、關於證據能力之認定：
  ㈠以下所引用具傳聞證據性質之供述證據，因檢察官及被告於
    本案言詞辯論終結前，均未爭執證據能力，本院審酌前開證
    據之作成或取得之狀況，並無非法或不當取證之情事，且無
    顯不可信之情況，依刑事訴訟法第159條之5規定，均具有證
    據能力。
  ㈡次按法院或檢察官得囑託醫院、學校或其他相當之機關、團
    體為鑑定，並應命鑑定人以言詞或書面報告鑑定之經過及其
    結果，刑事訴訟法第208條第1項前段、第206條第1項定有明
    文，則鑑定人或鑑定機關（團體）實施鑑定或審查之人所為
    之言詞或書面報告，即為法律所規定之傳聞證據之例外，具
    有證據能力。卷附臺南市車輛行車事故鑑定委員會109年11
    月27日南市交鑑字第1091456834號函暨南鑑0000000案鑑定
    意見書（參偵查卷第17至20頁，下稱事故鑑定書），為檢察
    官囑託上開委員會進行鑑定後，由上開委員會就本件事故之
    肇事經過及原因為鑑定後所出具，依前揭規定，自具有證據
    能力。
  ㈢卷附照片等物證，及以下所引用卷內各項非供述證據性質之
    文書資料，均無違反法定程序取得之情形，依刑事訴訟法第
    158條之4規定之反面解釋，亦均有證據能力。
三、認定本件犯罪事實之證據及理由： 
  ㈠上開犯罪事實，業據被告於偵查及本院審理中均坦承不諱，
    並有證人即告訴人丁○○、Ｂ車駕駛毛婉馨、Ｄ車駕駛林慧芬於
    警詢中之證述，與證人即Ｃ車乘客丙○○於警詢及偵查中之證
    述可資參佐（警卷第9至19頁、第21至24頁，偵查卷第34至3
    5頁），且有臺南市立醫院診斷證明書、道路交通事故現場
    圖、道路交通事故調查報告表㈠㈡、事故現場及車損情形照片
    在卷可稽（警卷第41頁、第45頁、第47至50頁、第69至80頁
    ），堪認被告任意性之自白確與事實相符，堪以採信。
  ㈡按汽車在同一車道行駛時，除擬超越前車外，後車與前車之
    間應保持隨時可以煞停之距離；汽車行駛時，駕駛人應注意
    車前狀況及兩車並行之間隔，並隨時採取必要之安全措施，
    道路交通安全規則第94條第1項前段、第3項前段各訂有明文
    。本案被告考領有大客車職業駕駛執照（參警卷第81頁），
    對於上開規定自知之甚詳，其駕車行駛時，即應確實注意遵
    守上開規定謹慎駕駛，而依當時情形，天候陰、有日間自然
    光線、柏油路面濕潤無缺陷、路上無障礙物且視距良好，有
    前引道路交通事故調查報告表㈠可供參考（警卷第47頁），
    客觀上並無不能注意之情事，被告竟疏未注意車前狀況且疏
    未保持安全距離，貿然前行，不慎自後追撞證人毛婉馨駕駛
    之Ｂ車，致Ｂ車往前推撞告訴人丁○○駕駛之Ｃ車，Ｃ車因而再往
    前推撞證人林慧芬駕駛之Ｄ車，則被告就本件事故之發生自
    屬有過失。參以本件事故之肇事因素經臺南市車輛行車事故
    鑑定委員會鑑定結果，亦認被告駕駛營業大客車，未注意車
    前狀況，未保持安全距離，為肇事原因；告訴人丁○○及證人
    毛婉馨、林慧芬均無肇事因素，有事故鑑定書存卷可據（偵
    查卷第17至20頁），因上開鑑定結果係鑑定機關本於專業知
    識及交通鑑定經驗所為之判斷，自可憑信，益徵被告就本件
    事故之發生確有過失甚明。
  ㈢再告訴人丁○○於本件事故中受有頸部挫傷之傷害乙節，亦有
    前引臺南市立醫院診斷證明書為據，堪認被告上開過失行為
    與告訴人丁○○之受傷結果間，確有相當因果關係無疑。
  ㈣綜上所述，本件事證明確，被告犯行洵堪認定，應予依法論
    科。
四、論罪科刑：
　㈠核被告所為，係犯刑法第284條前段之過失傷害罪。
　㈡又被告於本件事故發生後，員警接獲報案前往處理而尚未發
    覺其犯罪前，即在事故現場向員警表示其為肇事者，有臺南
    市政府警察局歸仁分局交通分隊道路交通事故肇事人自首情
    形紀錄表附卷可憑（警卷第59頁），是被告顯係於有偵查犯
    罪權限之機關或公務員知悉其上開犯罪前，即自首而接受裁
    判，被告並坦承其確有過失不諱，堪認其確出於悔悟而自首
    本件犯行，爰依刑法第62條前段之規定減輕其刑。
　㈢茲審酌被告以駕駛遊覽大客車為業，駕駛經驗及對交通規則
    之認識應屬充分，竟仍疏未注意遵守相關之道路交通法規，
    因其疏失肇致本件事故之發生，致告訴人丁○○受傷，殊為不
    該；惟念被告前無因犯罪遭判處罪刑之刑事前案紀錄，素行
    尚可，犯後已坦承犯行不諱，表現悔意，被告復與告訴人丁○○之繼承人經本院臺南簡易庭調解成立並給付賠償，有調解
    筆錄可供參佐（本院卷第41至42頁），告訴人丁○○之繼承人
    亦表示願予原諒（參本院卷第69頁）；兼衡被告自陳學歷為
    大專肄業，現從事遊覽車駕駛之工作，須扶養母親及2個未
    成年之女兒（參本院卷第69頁）之智識程度、家庭生活狀況
    等一切情狀，量處如主文所示之刑，並諭知易科罰金之折算
    標準，以示懲儆。
　㈣末查被告前未曾因故意犯罪受有期徒刑以上刑之宣告，有臺
    灣高等法院被告前案紀錄表在卷可查，其雖因一時輕忽而犯
    上開犯行，然犯後坦承有過失，並與告訴人丁○○之繼承人均
    經調解成立而給付賠償，有如前述，堪信被告確有積極彌補
    損害之誠意，其經此偵、審程序及刑之宣告之教訓，當知所
    警惕；參酌告訴人丁○○之家屬亦表示願原諒被告（參本院卷
    第69頁），本院認前開刑之宣告，以暫不執行為適當，併依
    刑法第74條第1項第1款之規定，宣告如主文所示之緩刑期間
    ，以勵自新。　
五、不另為不受理之諭知部分：
  ㈠公訴意旨另以：被告因前揭駕駛Ａ車時之過失行為肇致本件事
    故，致證人丙○○亦因此受有頸部扭傷之傷害，經證人丙○○提
    出告訴，因認被告此部分亦涉犯刑法第284條前段之過失傷
    害罪嫌等語。
  ㈡按告訴乃論之罪，告訴人於第一審辯論終結前得撤回其告訴
    ；告訴經撤回者，法院應諭知不受理之判決，刑事訴訟法第
    238條第1項、第303條第3款分別定有明文。
  ㈢查證人丙○○告訴被告涉嫌過失傷害案件，公訴意旨認被告係
    觸犯刑法第284條前段之過失傷害罪嫌，經本院審酌起訴書
    及全案卷證之結果亦同此認定，依同法第287條前段之規定
    ，即須告訴乃論。茲因被告及證人丙○○業經本院臺南簡易庭
    調解成立，證人丙○○已具狀撤回告訴，有調解筆錄及刑事撤
    回告訴狀存卷可證（本院卷第41至42頁、第57頁），揆諸首
    揭規定，本應就此為公訴不受理之判決；然因公訴意旨認被
    告此部分犯行若屬有罪，與上開經論罪科刑之部分有想像競
    合犯之裁判上一罪關係，故不另為不受理之諭知，併此敘明
    。　　　
據上論斷，應依刑事訴訟法第299條第1項前段，刑法第284條前
段、第62條前段、第41條第1項前段、第74條第1項第1款，刑法
施行法第1條之1第1項，判決如主文。
本案經檢察官謝旻霓提起公訴，檢察官甲○○到庭執行職務
中　　華　　民　　國　　110 　年　　9 　　月　　23　　日
　　　　　　　　　      刑事第二庭   法　官　 蔡盈貞
以上正本證明與原本無異。
如不服本判決應於收受本判決後20日內向本院提出上訴書狀，並
應敘述具體理由。其未敘述上訴理由者，應於上訴期間屆滿後20
日內向本院補提理由書狀（均須按他造當事人之人數附繕本）「
切勿逕送上級法院」。 
　　　　　　　　　　　　　　　　　   書記官　 林耿慧　
中　　華　　民　　國　　110 　年　　9 　　月　　23　　日
附錄所犯法條：
刑法第284條
因過失傷害人者，處1年以下有期徒刑、拘役或10萬元以下罰金
；致重傷者，處3年以下有期徒刑、拘役或30萬元以下罰金。